最高法院刑事判決　　　　　　　　　　　　　　　九十一年度台上字第二六五○號
　　上　訴　人　甲○○
右上訴人因違反毒品危害防制條例案件，不服台灣高等法院中華民國八十九年二月二
十九日第二審判決（八十八年度上訴字第三二五三號，起訴案號：台灣板橋地方法院
檢察署八十八年度偵字第八二四七號），提起上訴，本院判決如左：
    主  文
原判決撤銷，發回台灣高等法院。
    理  由
本件原判決認定上訴人甲○○基於販賣毒品海洛因圖利之概括犯意，先後於民國八十
八年三月一日、同年三月中旬某日、及同年三月二十五日，連續三次分別在台北縣板
橋市○○○路一六五巷一０一弄十五號三樓蘇鈴喬住處、台北縣新莊市○○○路與八
德街附近之鴻金寶戲院前及附近之便利超商前，以將一小包第一級毒品海洛因塞入三
五牌香煙管內之方式，並以每包新台幣（下同）五千元之價格，販賣予蘇鈴喬施用。
蘇鈴喬嗣於八十八年四月一日上午十一時三十分許，在台北縣板橋市○○○路一六五
巷一０一弄十五號三樓住處為警查獲持有第一級毒品海洛因三包（其中二包淨重共為
０‧０六公克、包裝重０‧四八公克，另一包淨重０‧０九公克、包裝重０‧一三公
克）、注射針筒五支、及塑膠管提撥器五支等物，乃供承毒品係向上訴人購買。嗣蘇
鈴喬配合員警打上訴人0000000000號行動電話聯絡購買毒品海洛因，雙方
於電話中約妥買價五千元一包，上訴人並於電話中指定在上開鴻金寶戲院前交易，當
日下午二時許，上訴人將毒品海洛因一包（淨重０‧三六公克、包裝重０‧一公克）
塞入香煙管內，至上開約定地點欲販賣予蘇鈴喬時，當場為警逮獲而未遂，並扣得該
毒品海洛因一包（淨重０‧三六公克、包裝重０‧一公克）。計上訴人先後三次販賣
第一級毒品海洛因予蘇鈴喬共得款一萬五千元等情。因而維持第一審論處上訴人連續
販賣第一級毒品（累犯）罪刑之判決，駁回上訴人在第二審之上訴，固非無見。
惟查：(一)、原判決認定上訴人先後販賣毒品海洛因予蘇鈴喬施用，因警查獲蘇鈴喬持
有三包海洛因，經蘇鈴喬供承毒品係向上訴人購買，始逮獲上訴人之情。然對於為警
查獲蘇鈴喬持有向上訴人購買之三包物品，確係毒品海洛因之事實，原判決並未說明
其所憑之證據，遽論以販賣第一級毒品罪刑，即有理由不備之違誤。(二)、依原判決事
實所載蘇鈴喬為配合警察調查而打上訴人之0000000000號行動電話聯絡購
買海洛因，雙方於電話中約妥買價五千元一包等情，及依原判決理由引述蘇鈴喬所稱
：伊每次缺少海洛因便打上訴人留給伊之0000000000號行動電話等語，則
該0000000000號行動電話機是否上訴人用以販賣毒品之工具，即有查明之
必要，原審未依毒品危害防制條例第十九條第一項規定宣告沒收該行動電話機，亦未
說明不予沒收之理由，自屬可議。(三)刑法第五十九條之酌量減輕其刑，必須犯罪另有
其特殊之原因與環境等等，在客觀上足以引起一般同情，認為即予宣告法定最低刑期
，猶嫌過重者，始有其適用。本件上訴人有如原判決事實欄所載之違反麻醉藥品管理
條例前科多次，執行完畢後仍不知悔改，且販賣毒品危害社會至深，客觀上顯不足以
引起一般人之同情，原判決對於上訴人之販賣毒品究有何特殊原因或環境等，未予說
明，而所稱其每次販賣之數量不大、次數不多，期間僅一月餘等情，乃係量刑輕重之
審酌標準問題，竟引用為刑法第五十九條酌量減輕其刑之依據，其適用法則殊有未當
。以上各項，上訴意旨雖未予指摘，但為本院得依職權調查之事項，仍應認原判決不
當，有撤銷發回更審之原因。
據上論結，應依刑事訴訟法第三百九十七條、第四百零一條，判決如主文。
中      華      民      國    九十一    年      五      月      九      日
                              最高法院刑事第八庭
                                  審判長法官  莊  登  照
                                        法官  洪  明  輝
                                        法官  黃  一  鑫
                                        法官  魏  新  和
                                        法官  林  秀  夫
      右正本證明與原本無異
                                              書  記  官
中      華      民      國    九十一    年      五      月     十五     日
